臺灣臺中地方法院刑事判決　　　　　　　96年度易字第3179號
公　訴　人　臺灣臺中地方法院檢察署檢察官
被　　　告　乙○○
上列被告因竊盜案件，經檢察官提起公訴（96年度偵字第11972號）
，本院判決如下：
    主    文
乙○○竊盜，處拘役貳拾日，如易科罰金，以新臺幣壹仟元折算
壹日。
    犯罪事實
一、乙○○意圖為自己不法之所有，於民國九十六年四月三十日
    四時五十四分許，至臺中縣豐原市○○路二七六號之超商內
    ，趁店員甲○○忙於打掃疏於看顧之際，竊取鋁罐裝臺灣啤
    酒二瓶（價值新臺幣六十四元），得手後未經結帳即逕自走
    出店外，嗣經甲○○發現報警而查獲。
二、案經臺中縣警察局豐原分局報告臺灣臺中地方法院檢察署檢
    察官偵查起訴。
    理    由
一、按現行刑事訴訟法為保障被告之反對詰問權，排除具有虛偽
    危險性之傳聞證據，以求實體真實之發見，於該法第一百五
    十九條第一項明定被告以外之人於審判外之言詞或書面陳述
    ，除法律有規定者外，不得作為證據。又被告以外之人於審
    判外之陳述，雖不符前四條之規定（即刑事訴訟法第一百五
    十九條之一至同條之四），而經當事人於審判程序同意作為
    證據，法院審酌該言詞陳述或書面陳述作成時之情況，認為
    適當者，亦得為證據；當事人、代理人或辯護人於法院調查
    證據時，知有第一百五十九條第一項不得為證據之情形，而
    未於言詞辯論終結前聲明異議者，視為有前項之同意，刑事
    訴訟法第一百五十九條之五定有明文。本件檢察官、被告乙
    ○○並未就卷內證據資料之證據能力有所爭執，且迄於言詞
    辯論終結前，均未主張有刑事訴訟法第一百五十九條第一項
    不得為證據之情形，是應認已同意卷內證據均得作為證據，
    且經本院審酌後，認無不適當之情形，應認本案調查之卷內
    證據均有證據能力，合先敘明。
二、訊據被告乙○○矢口否認涉有上開竊盜犯行，辯稱：當時伊
    在附近麵店購買啤酒後，想到沒有香菸，便到前揭超商內買
    香菸，因為沒有收費員，所以伊就自行走出，詎店員即指稱
    伊竊取啤酒云云。惟查：被告於警詢、偵查中，均辯稱：伊
    有放置五十元在店內云云；於本院審理中始以上情置辯，辯
    詞反覆，已難盡信，況證人即當時超商內之店員甲○○於本
    院審理時更具結證稱：「（是否見過被告？）之前沒有。四
    月底的時候有見過被告。」、「（見到被告時發生何事？）
    當時我在外面清洗地板，大約快清晨五點的時候。因為我洗
    地板沒有在正門口，在騎樓側邊，我聽到叮咚的聲音，然後
    我看到被告走出來，手上拿二瓶啤酒，我追上前去問。我問
    他啤酒是否自己帶的？他回答是他自己的。然後我為了要證
    實是否是店裡面的東西，請被告和我一起進去查看。查看發
    現冰箱有缺少二瓶啤酒的缺口。然後我問被告啤酒是否真的
    是你自己的？他答說是的。然後我說可以調閱攝影機查看。
    但是被告堅持是他自己攜帶的。然後我調閱攝影機，看到被
    告進去店裡面從冰箱開門拿出二瓶啤酒。之後我指著畫面問
    他：畫面上的人是否是你？他答說不是他。然後我又問一次
    ，你真的不承認嗎？啤酒是店裡面的，要不要承認？他還是
    不承認。所以我就報警處理。當時他告訴我報警沒有關係。
    」等語，足見系爭啤酒確為被告所竊取無疑，再佐以被告雖
    一再辯稱係在附近麵店購買啤酒云云，然案發當時時間既已
    近凌晨五時，實難想像該附近有麵店營業至凌晨五時，況被
    告復始終無法提出相關確切之證據供本院查證以實其說，其
    空言所辯，實難採信。綜上所述，本件事證明確，被告上開
    竊盜犯行，堪以認定。
三、核被告所為，係犯刑法第三百二十條第一項之竊盜罪。爰審
    酌被告素行不良，猶未能改過向善，而再犯本案之竊盜罪，
    行為實無足取，然犯罪所得財物價值輕微，犯罪所生之損害
    非鉅，暨被告於本院審理時矢口犯行，尚無悔意之犯罪後態
    度等一切情狀，量處如主文所示之刑，並諭知易科罰金之折
    算標準，以示懲儆。末按精神是否耗弱，固指行為當時之精
    神狀態而言，惟行為當時之精神狀態究竟如何，往往未必徒
    憑事後精神狀態所可追溯鑑定真確，事實審法院仍非不得視
    個案情節，綜合被告行為當時各種言行表徵，就顯然未達此
    程度之精神狀態者，逕行判斷，並非對是否精神耗弱之認定
    ，概須送請醫學專家鑑定，始得據為審斷之基礎；刑法上之
    所謂精神耗弱，係指行為時之精神，對於外界事務之判斷力
    ，較之普通人之平均程度顯然減退者而言。又犯罪行為人精
    神是否耗弱，固屬醫學上精神病科之專門學問，非有專門精
    神病醫學研究之人，予以診察鑑定，不易判斷。但精神耗弱
    ，仍屬於行為有責性之判斷範圍，其認定應由法院依職權為
    之，不得視為一種單純之醫學或心理學上概念，進而以此概
    念代替法院之判斷，故雖經醫學專家鑑定行為人之精神狀態
    ，提供某種概念，亦不過作為法院判斷之資料而已，法院非
    不得綜合全部調查所得資料以判斷行為人於行為時有無精神
    耗弱之情事，並非必須有待於精神病科之醫學鑑定，始得據
    為裁判之基礎。（最高法院八十八年度臺上字第九三０號、
    八十五年度臺上字第六０七一號判決意旨參照）。查被告於
    案發當時竊取系爭啤酒得手後，甫被店員查獲之際，即向店
    員表示係其自己攜帶的等語，而於警詢中，又改稱已放置五
    十元在店內等語，業據證人甲○○具結證述甚明，並有被告
    警詢筆錄一紙可按，足見被告犯案後，尚知一再對其犯行提
    出辯解，是被告為本件犯行時，其精神狀況顯屬正常，並無
    任何因精神障礙或其他心智缺陷，致其辨識行為違法或依其
    辨識而行為之能力顯著減低之情形，本院自無從援引刑法第
    十九條第二項之規定審酌應否對其減輕其刑，附此敘明。
據上論斷，應依刑事訴訟法第二百九十九條第一項前段，刑法第
三百二十條第一項、第四十一條第一項前段，刑法施行法第一條
之一，判決如主文。
中　　華　　民　　國　　96　　年　　10　　月　　29　　日
                  刑事第十庭    法  官  黃炫中
上正本證明與原本無異。
如不服本判決，應於收送達後10日內向本院提出上訴書狀（應敘
述具體理由並附繕本）。
上訴書狀如未敘述理由，應於上訴期間屆滿後20日內補提理由書
於本院。
                                書記官  黃珮華
中　　華　　民　　國　　96　　年　　10　　月　　29　　日
附錄論罪科刑法條
中華民國刑法第320條
（普通竊盜罪、竊佔罪）
意圖為自己或第三人不法之所有，而竊取他人之動產者，為竊盜
罪，處 5 年以下有期徒刑、拘役或 5 百元以下罰金。
意圖為自己或第三人不法之利益，而竊佔他人之不動產者，依前
項之規定處斷。
前二項之未遂犯罰之。
